臺灣臺北地方法院民事判決　　　　　　 93年度簡上字第468號
上　訴　人　正泰旅行社有限公司
法定代理人　甲○○
訴訟代理人　朱增祥律師
被　上訴人　港祥旅行社有限公司
法定代理人　丙○○
訴訟代理人　鄭志政律師
上列當事人間給付委任報酬事件，上訴人對於中華民國93年6月24
日本院臺北簡易庭93年度北簡字第9058號第一審判決提起上訴，
經本院於94年1月7日言詞辯論終結，本院判決如下：
    主  文
上訴駁回。
第二審訴訟費用由上訴人負擔。
    事  實
甲、上訴人方面：
壹、聲明：
  一原判決廢棄。
  二被上訴人在第一審之訴駁回。
貳、陳述：除與原判決記載相同部分，予以引用外，並補稱：
  一訴外人乙○○與被上訴人公司之往來，多年來均將其招攬之
    同業旅客港簽及臺胞證簽之業務，經被上訴人法定代理人丙
    ○○委任香港文華旅行社辦理簽證業務，而乙○○所應給付
    之款項則由被上訴人直接匯交香港文華旅行社，並未直接交
    付伊。迄至民國九十二年初，因乙○○財務困頓，未能如期
    匯款文華旅行社，丙○○乃出面向乙○○表示已幫其墊還欠
    款，乙○○僅需直接償還丙○○即可，乙○○便簽發支票或
    以現金向丙○○清償該欠款，此由乙○○所簽發之支票原並
    未記載受款人足證。至於被上訴人所提出之十紙遭退票之支
    票，其上所蓋受款人為被上訴人之戳印，係被上訴人自己所
    為，意圖魚目混珠。是縱有委任契約，亦應存在乙○○與香
    港文華旅行社之間，兩造間並無任何委任關係存在。
  二伊就乙○○委任文華旅行社或丙○○代辦港簽、臺胞證簽等
    情，均不知悉，自無從為反對之意思表示，即無構成民法第
    一百六十九條前段所稱表現代理之可能。
  三被上訴人將本件訴訟分割為小額訴訟於本院九十二年度北小
    字第一九七九號審理確定，該程序顯有違民事訴訟法第四百
    三十六條之十六之規定，是前揭判決屬有違背程序法之瑕疵
    ，自無援用之適法性，被上訴人援引前開判決之既判力及爭
    點效自非正當。
參、證據：除援用原審所提證據外，補提：文華旅行社空白收據
    為證，並聲請訊問證人乙○○。
乙、被上訴人方面：
壹、聲明：上訴駁回。
貳、陳述：除與原判決記載相同部分，予以引用之外，並補稱：
  一乙○○離職前在上訴人公司擔任總務之工作，本件上訴人委
    託伊辦理臺胞證加簽之業務，均由乙○○於港簽送件名單與
    辦證名單卡簽上「正泰姬」之字句，而乙○○所出示之名片
    均印有上訴人正泰旅行社之名義，是乙○○代理上訴人公司
    ，以該公司名義委託被上訴人辦理之簽證業務，其效力及於
    上訴人，委任契約關係應存在於兩造之間。縱認乙○○無權
    代理上訴人，亦有民法表見代理規定之適用。又乙○○為上
    訴人法定代理人甲○○之前妻姬紅英的妹妹，所為之證詞顯
    屬迴護之責，自不足採信。
  二本件伊主張乙○○為有權代理上訴人，如認乙○○為無權代
    理時，因上訴人於本院九十二年度北小字第一九七九號給付
    委任報酬等事件審理時，對於乙○○以上訴人名義印製名片
    及使用該公司之收款證明書等情，知悉甚捻，然均未為反對
    之意思表示，亦成立表現代理，上訴人亦應負授權人之責任
    。
  三伊於九十二年六月三十日在本院提起九十二年度北小字第一
    九七九號之小額訴訟時，當時證物僅有遭退票之支票二紙，
    共計新臺幣（下同）五萬九千元，結算的欠款折合新臺幣約
    三萬六千三百六十元，共計九萬五千三百六十元；嗣於訴訟
    程序進行中陸續遭退票之金額，已逾十萬元之小額訴訟程序
    金額之限制，無從追加所致，並非伊故意割裂請求。
參、證據：除援用原審所提證據外外，補提：旅行業管理規則、
    律師函、健保單、臺北市政府交通局函、文華旅行社收據、
    對帳單等件為證，並聲請調閱本院九十三年度小上字第一二
    號給付委任報酬等民事卷宗。
    理  由
一、本件被上訴人主張：上訴人前均透過訴外人乙○○將辦理加
    簽作業之相關客戶名單送予伊，委由伊為該等客戶辦理臺胞
    證加簽手續，伊完成工作後，上訴人則以乙○○名義所開具
    支票支付報酬及相關代墊款，上開以乙○○所開具之支票均
    能兌現。詎自九十二年四月三十日起，上訴人按前揭相同之
    程序，以乙○○名義簽發如附表所示之支票（以下稱系爭支
    票）以為支付伊報酬及必要費用，經伊屆期向付款人為付款
    提示時竟遭退票，總計上訴人積欠伊代墊之相關必要費用及
    委任報酬共計三十六萬九千零七十八元等情，爰依委任契約
    法律關係，求為命上訴人如數給付及自起訴狀繕本送達翌日
    即九十三年四月六日起至清償日止，按年息百分之五計算之
    利息之判決（於原審超過部分之利息請求，業經減縮）。
二、上訴人則辯稱：伊並未委任被上訴人替其辦理臺胞證加簽之
    相關業務，且不曾授權乙○○為伊之代理人，委任被上訴人
    辦理上開簽證業務，是被上訴人指稱乙○○於港簽送件名單
    與辦證名單卡上簽具「正泰姬」字樣、以乙○○名義開具支
    票支付被上訴人報酬及相關代墊款等節，均不知情；雖乙○
    ○於港簽名單上簽具「正泰姬」字樣，然既未知會伊，伊自
    無法知悉；被上訴人於辦理上開簽證業務時，並未開立相關
    收據予伊，應是乙○○個人與被上訴人間所為洽辦之委託，
    與伊無涉，自無成立表見代理之可能；另被上訴人將本件訴
    訟分割為小額訴訟於本院以九十二年度北小字第一九七九號
    給付委任報酬等事件審理確定，顯有違民事訴訟法第四百三
    十六條之十六之規定，該判決自無援用之適法性。
三、本件被上訴人主張乙○○將有關委託辦理臺胞簽證加簽之客
    戶名單交付予伊，由伊完成相關臺胞簽證加簽作業後，並開
    立乙○○名義之支票支付被上訴人報酬及相關墊款，詎伊前
    將部分支票提示時未獲兌現，嗣被上訴人就部分退票金額提
    起給付委任報酬訴訟，經本院以九十二年度北小字第一九七
    九號判決上訴人敗訴，並於本院以九十三年度小上字第一二
    號裁定駁回上訴人上訴後確定在案，其餘尚有相當系爭支票
    退票金額之代墊款及委任報酬尚未獲清償等情，為上訴人所
    不爭執，並據其提出港簽送件名單、辦證名單卡、名片、支
    票、本院九十二年度北小字第一九七九號小額民事判決、九
    十三年度小上字第一二號裁定、乙○○書寫便簽、支票暨退
    票理由單、票據代收憑條等件影本附於原審卷為證，復經本
    院調閱九十二年度北小字第一九七九號民事卷宗查核屬實，
    自堪認被上訴人所為上開主張為真實。
四、又被上訴人主張訴外人乙○○為上訴人公司之總務，於系爭
    支票退票前，乙○○以上訴人名義委任伊辦理臺胞簽證加簽
    事宜，顯見乙○○有權代理上訴人為前揭委任契約；縱認乙
    ○○為無權代理，亦有足使伊誤認乙○○有權代理上訴人與
    伊成立委任契約之情事，上訴人亦應負表見代理之本人責任
    ，系爭委任契約應直接對上訴人發生效力等語，固為上訴人
    所否認，並以前揭詞情置辯。惟查：
（一）首按，代理權係以法律行為授與者，其授與應向代理人或
      向代理人對於為代理行為之第三人，以意思表示為之，民
      法第一百六十七條定有明文。查被上訴人主張乙○○迄至
      九十二年五月十二日離職前，均為上訴人公司總務之事實
      ，為上訴人所不否認，且據提出乙○○之健保單在卷為證
      （詳本院卷第八七頁），復為乙○○到庭證述在卷（詳本
      院卷六一頁），並提出勞工保險卡附卷為憑（詳本院卷第
      九五頁），兩造對於前揭文書均不爭執，是乙○○自七十
      九年九月一日起至九十二年五月十二日止，均任職於上訴
      人公司擔任總務一職之事實，自堪認定。又乙○○任職上
      訴人公司期間，以上訴人公司名義印製名片，並以上訴人
      公司名義與往來之旅行社簽發收款證明書一節，為上訴人
      法定代理人於本院九十二年度北小字第一九七九號給付委
      任報酬等事件審理時自認：乙○○確實是被告（即上訴人
      ）員工，．．自從與原告（即被上訴人）有糾紛後，就離
      開伊公司，伊係在被告靠行，就印被告的名片等語（詳該
      卷第八二頁），並有乙○○之名片及收款證明書等件附於
      該卷為證（詳該卷第七四、七五、七九頁），業經本院調
      取該卷宗後，核閱屬實。準此，上訴人既對於乙○○十餘
      年來，均於辦理前揭加簽相關業務時，以該公司名義印製
      名片並簽發收款證明書交付予往來旅行社等情，知之甚稔
      ，顯見上訴人就乙○○對委託往來旅行社辦理前揭加簽行
      為，有代理權授與之意思表示。被上訴人因此主張乙○○
      為上訴人之代理人，伊以上訴人公司之名義委託被上訴人
      為其客戶辦理臺胞證加簽一事，該委任契約之效力自應及
      於上訴人，上訴人即應有給付被上訴人委任報酬及必要費
      用之義務。
（二）再按，由自己之行為表示以代理權授與他人，或知他人表
      示為其代理人而不為反對之表示者，對於第三人應負授權
      人之責任，民法第一百六十九條前段定有明文。又民法第
      一百六十九條規定之表見代理，係為保護第三人而設，本
      人如有使第三人信以為其有以代理權授與他人之行為，而
      與該他人交易，即應使本人負授權人責任，而此項表見代
      理云者，原係代理人雖無代理權，而有可使人信其有代理
      之情形而言（最高法院七十年臺上字第三五一五號判例參
      照）。縱認乙○○非上訴人之代理人，然依前揭說明，上
      訴人之法定代理人於前揭本院九十二年度北小字第一九七
      九號給付委任報酬等事件中既自認伊於乙○○任職於該公
      司期間，對於乙○○對外辦理臺胞證事宜，交付往來旅行
      社名片時，該名片上均印有「正泰旅行社有限公司」；另
      乙○○對外就臺胞證加簽業務收取款項時，其下款亦均為
      「正泰旅行社」等情，知之甚稔，此有被上訴人所提出之
      名片及收款證明書影本可證（同卷第七一至七九頁），已
      如前述；參諸乙○○於港簽送件名單及辦證名單卡上，均
      記載「正泰姬」等語，足證上訴人於知悉乙○○以其名義
      對外與其他往來旅行社為業務之事實，惟竟不為反對之表
      示，依前揭說明，上訴人自應負授權人之責任。至上訴人
      抗辯伊不知悉乙○○於港簽送件名單與辦證名單卡上簽具
      「正泰姬」字樣、以乙○○名義開具支票支付被上訴人報
      酬及相關代墊款云云，然上訴人法定代理人既自承乙○○
      以該公司名義印製名片及使用收款明書等情，依上開說明
      ，自應負表見代理授權人之責任。至上訴人就乙○○實際
      以何人之名義簽發支票支付報酬等，則與是否成立表見代
      理無涉，前開抗辯，自無足採。
（三）至於上訴人以被上訴人於九十二年六月三十日在本院提起
      九十二年度北小字第一九七九號之小額訴訟時，割裂請求
      有違民事訴訟法第四百三十六條之十六之規定云云，經查
      ，被上訴人提起前揭訴訟時，起訴之當時證物僅有遭退票
      之支票二紙，共計五萬九千元，結算之欠款港幣合計八千
      零七十八元，折合臺幣約三萬六千三百六十元，共計九萬
      五千三百六十元，嗣於訴訟程序進行中將陸續遭退票之金
      額擴張聲明，惟當庭撤回，表明另行起訴等語，有該事件
      卷第八二頁在卷為證，業經調卷核閱屬實，是被上訴人所
      稱前開事件係因起訴時受限證據資料，始無法一次起訴等
      語，應屬真實。上訴人所稱本院前揭小額訴訟判決有背前
      開民事訴訟法規定，該程序之訴訟資料無援用之適法性云
      云，自無足採。
五、綜上所述，乙○○前揭行為已足認上訴人確有授與代理權予
    乙○○之意思表示，縱無前揭授與代理權之意思表示，因上
    訴人之行為於外觀上已足使被上訴人相信其已將代理權授予
    乙○○，依民法第一百六十九條前段，亦應應負授權人之責
    ，系爭委任契約應對上訴人直接發生效力。故被上訴人依委
    任契約關係，請求上訴人給付報酬及代墊金額三十六萬九千
    零七十八元，及自起訴狀繕本送達翌日即九十三年四月六日
    起至清償日止，按年息百分之五計算之利息，洵屬有據，應
    予准許。從而，原審所為上訴人敗訴之判決，並依職權宣告
    假執行，並無不合，上訴論旨仍執前詞指摘原判決不當，聲
    明廢棄改判，為無理由，應予駁回。
六、至兩造其餘之攻擊或防禦方法，及未經援用之證據，經本院
    斟酌後，認為均不足以影響本判決之結果，自無一一論駁之
    必要。
七、據上論結，本件上訴為無理由。依民事訴訟法第436 條之1
    第3 項、第449 條第1 項、第78條，判決如主文。
中　　華　　民　　國　　94　　年　　1 　　月　　21　　日
                        民事第二庭審判長法官  詹文馨
                                        法官  汪漢卿
                                        法官  洪純莉
正本係照原本作成
本判決不得上訴
中　　華　　民　　國　　94　　年　　1 　　月　　21　　日
                                      書記官  黃慧怡
